【裁判字號】    95,台非,318
【裁判日期】    951228
【裁判案由】    違反電子遊戲場業管理條例
【裁判全文】
最高法院刑事判決              九十五年度台非字第三一八號
上  訴  人  最高法院檢察署檢察總長
被      告  乙○○○
            甲 ○ ○
上列上訴人因被告等違反電子遊戲場業管理條例案件，對於台灣
高雄地方法院中華民國九十五年六月二十二日第一審確定簡易判
決（九十五年度簡字第三八六一號，聲請簡易判決處刑案號：台
灣高雄地方法院檢察署九十五年度偵字第四五三○號），認為違
法，提起非常上訴，本院判決如下：
    主  文
原判決撤銷。
本件免訴。
    理  由
非常上訴理由稱：「一、按判決不適用法則或適用法則不當者為
違背法令，刑事訴訟法第三百七十八條定有明文。又已經提起公
訴或自訴之案件，曾經判決確定者應諭知免訴之判決，刑事訴訟
法第三百零二條第一款定有明文。二、查原判決認定被告乙○○
○、甲○○自民國九十四年一月間起至九十四年十一月四日十七
時三十分查獲時止，有未經允許經營電子遊戲場業，而擅自在高
雄市○○區○○街二十四號之『小番茄超商』內，擺設『電腦遊
戲機變相小瑪莉』之電子遊戲台四台之犯行，因認被告等有違反
電子遊戲場業管理條例第十五條之未依電子遊戲場業管理條例規
定辦理營利事業登記者，不得經營電子遊戲場業之規定，乃均依
同條例第二十二條之規定予以論處，固非無見。惟查被告乙○○
○、甲○○自民國九十四年六月二十日起至九十四年六月二十六
日二十二時十分查獲時止，未經允許經營電子遊戲場業，而擅自
在高雄市○○區○○街二十四號一樓『小番茄超商』內，擺設電
子遊戲機『皇冠小瑪莉』一台，業經台灣高雄地方法院於九十四
年十一月三十日以九十四年度簡字第六一七七號判決被告乙○○
○拘役三十天、被告甲○○拘役二十天、緩刑二年，並於九十四
年十二月二十九日確定在案，此有該案聲請簡易判決處刑書、判
決書及本署刑案資料查註記錄表附卷可稽。是本案（九十五年度
簡字第三八六一號）於九十五年六月二十二日判決時，自應受該
確定判決既判力之拘束，即依職權審酌就九十四年六月二十六日
前已生既判拘束力之部分，依法為免訴之諭知，乃原審均為實體
上之科刑之判決，自有判決適用法則不當之違法。案經確定，爰
依刑事訴訟法第四百四十一條、第四百四十三條提起非常上訴，
以資糾正。」等語。
本院按：刑事訴訟法第三百零二條第一款規定，案件曾經判決確
定者，應諭知免訴之判決，此項訴訟法上所謂一事不再理之原則
，關於實質上一罪或裁判上一罪，均有其適用。查電子遊戲場業
管理條例第十五條規定「未依本條例規定辦理營利事業登記者，
不得經營電子遊戲場業。」違反前揭規定者，依同條例第二十二
條規定應處以刑罰。而所謂電子遊戲場業，依該條例第三條規定
，係指設置電子遊戲機供不特定人益智娛樂之營利事業，從而所
謂經營電子遊戲場「業」，乃指經營電子遊戲場業務而言。按刑
法上所稱業務之營業犯，係指以反覆同種類之行為為目的之社會
的活動而言，屬於集合犯之一種，為包括一罪。依審判不可分原
則，構成包括一罪之部分行為，曾經判決有罪確定者，其效力當
然及於全部，倘檢察官復就其餘部分重行起訴，即應諭知免訴之
判決。又得上訴於第二審法院之第一審判決，如未據上訴，其既
判力之時點，應至宣判之日（本院八十二年五月十一日、八十二
年度第四次刑事庭會議決議(二)參照），從而實質上一罪或裁判上
一罪，其既判力對於時間效力之範圍，應以最後審理事實法院之
宣示判決日為判斷之標準。本件被告乙○○○、甲○○自九十四
年六月二十日起至九十四年六月二十六日止，違反電子遊戲場業
管理條例第十五條規定，擅自在高雄市○○區○○街二十四號「
小番茄超商」內，擺設電子遊戲機「皇冠小瑪莉」供人玩樂，經
營電子遊戲場業經警查獲，業經台灣高雄地方法院檢察署檢察官
於九十四年七月三十日以九十四年度偵字第一五七九二號聲請簡
易判決處刑書，聲請簡易判決處刑；並經台灣高雄地方法院於九
十四年十一月三十日以九十四年度簡字第六一七七號刑事簡易判
決，均判決有罪（乙○○○處拘役三十日；甲○○處拘役二十日
，緩刑二年），被告等及檢察官均未上訴而告確定，有該案之聲
請簡易判決處刑書、判決書及被告等之前案紀錄表可查。該案（
下稱前案）因未上訴於管轄之第二審地方法院合議庭，則本件集
合犯包括一罪其既判力之時點，應至最後審理事實法院宣判之日
，即九十四年十一月三十日。嗣被告等復於九十四年十一月四日
在同址，經警查獲自九十四年一月間起至九十四年十一月四日止
，於同一場所違反電子遊戲場業管理條例第十五條規定，擅自擺
設電子遊戲機「小瑪莉」供人玩樂，經營電子遊戲場業，又經台
灣高雄地方法院檢察署檢察官於九十五年五月二十七日以九十五
年度偵字第四五三○號聲請簡易判決處刑書，聲請簡易判決處刑
（下稱後案）。被告等之行為既屬集合犯為包括一罪，而前案既
判力之時點，係至最後審理事實法院宣判之日，即九十四年十一
月三十日，則後案於九十四年十一月四日被查獲部分，自均為前
案之既判力所及（非常上訴意旨，認為九十四年六月二十六日以
前之部分始受既判力之拘束，諒有誤解）。乃原審不察，未依刑
事訴訟法第三百零二條第一款規定，諭知免訴之判決，又於九十
五年六月二十二日以九十五年度簡字第三八六一號刑事簡易判決
，再為實體上科刑之判決（乙○○○處拘役五十五日；甲○○處
拘役三十日，緩刑二年），自有適用法則不當之違法。案經確定
，且不利於被告等，非常上訴意旨，執以指摘，為有理由。應由
本院將原判決（即後案）撤銷，並代替原審依刑事訴訟法第四百
五十二條、第四百五十一條之一第四項第三款規定，另行諭知免
訴之判決，以資救濟。
據上論結，應依刑事訴訟法第四百四十七條第一項第一款但書、
第三百零二條第一款，判決如主文。
中    華    民    國  九十五  年   十二   月  二十八  日
                      最高法院刑事第十一庭
                          審判長法官  謝  俊  雄
                                法官  陳  世  雄
                                法官  魏  新  和
                                法官  吳  信  銘
                                法官  徐  文  亮
      本件正本證明與原本無異
                                      書  記  官
中    華    民    國  九十六  年    一    月    二    日
                                                      J


司法院資訊處製作；財團法人民間司法改革基金會備份。
